【裁判字號】    97,上訴,5963
【裁判日期】    980219
【裁判案由】    毒品危害防制條例等
【裁判全文】
臺灣高等法院刑事判決                97年度上訴字第5963號
上  訴  人
即  被  告  甲○○
選任辯護人  周威君律師
上  訴  人
即  被  告  乙○○
選任辯護人  陳河泉律師
上列上訴人因違反毒品危害防制條例等案件，不服臺灣桃園地方
法院97年度訴字第134、717號，中華民國97年10月8 日第一審判
決（起訴案號：臺灣桃園地方法院檢察署96年度偵字第30799 號
、97年度偵字第14416號），提起上訴，本院判決如下：
    主  文
原判決撤銷。
甲○○、乙○○共同運輸第三級毒品，各處有期徒刑柒年。如附
表所示之物均沒收。
    事  實
一、甲○○（起訴書及原審判決均誤繕為唐登峰）、乙○○（綽
    號「阿安」）均明知愷他命（Ketamine，俗稱Ｋ他命）係毒
    品危害防制條例所列管之第三級毒品，並經行政院依懲治走
    私條例公告之「管制物品項目及其數額」甲項第4 款所列管
    制進出口之物品，禁止運輸、私運進口。緣乙○○與綽號「
    龍哥」之真實姓名不詳成年男子，共同基於運輸、私運第三
    級毒品愷他命入境臺灣之犯意聯絡及行為分擔，商議將愷他
    命夾藏於充電器內，再以航空快遞包裹之方式，運送至臺灣
    指定之收貨人收受，再由該收貨人轉送至臺南市○○路241
    巷1 號乙○○住處，由乙○○指示其不知情之母親葉薛春或
    同居女友甘暄羽（原名甘馨喻）代為受領後將包裹交予「龍
    哥」派來取貨之人。適甲○○於民國96年6月9日至同年月15
    日間赴大陸地區探視乙○○，乙○○乃引介甲○○與「龍哥
    」認識，「龍哥」則交付甲○○易付卡門號0000000000號SI
    M 卡一張（該門號係由不知情之南屏電信股份有限公司向和
    信電訊股份有限公司申辦），並於甲○○返臺後之某日，委
    由不詳姓名之友人交付甲○○行動電話一具，以供甲○○插
    入上開SIM 卡使用，再由乙○○委請甲○○為日後航空包裹
    快遞來臺之受貨人，並囑甲○○以上開門號0000000000號行
    動電話與「龍哥」所使用中國大陸門號0000000000000000號
    行動電話（下稱1647號電話）及乙○○所使用中國大陸門號
    0000000000000000號行動電話（下稱5858號電話）聯繫之用
    。甲○○已預見乙○○、「龍哥」不自行領取自中國大陸快
    遞臺灣之航空包裹內可能藏放毒品，仍以收受運輸第三級毒
    品走私入境臺灣之事實發生不違背其本意之不確定故意應允
    之，而與乙○○、「龍哥」共同基於運輸、私運第三級毒品
    愷他命入境我國之犯意聯絡。
二、謀議既定，「龍哥」先於中國大陸不詳時地，將第三級毒品
    愷他命（總毛重23公斤224 公克）以透明夾鍊袋及錫箔紙由
    內而外包裹為191 小包後，各自藏放於95個黑色充電器內，
    再以95個小紙盒包覆各該夾藏毒品之黑色充電器後，連同另
    一並未夾藏毒品之黑色充電器，以每2個中型紙箱即分裝為1
    大紙箱之方式，分裝為4 大紙箱之包裹，並由乙○○於96年
    12月16日晚上11時7 分，以上開5858號電話撥打0000000000
    號行動電話，告知甲○○留意收受包裹後，「龍哥」即於翌
    （17）日某時，將上開夾藏愷他命之包裹委託南亞國際貨運
    有限公司（下稱南亞公司），自中國大陸以航空快遞包裹之
    方式運輸走私入境臺灣，包裹上記載收件人為「甲○○」、
    地址「臺南市○○街45號」、聯絡電話「0000000000」、貨
    物品名「充電器4箱」。上開包裹於次（18）日凌晨2時10分
    許，抵達桃園國際機場貨運站遠雄快遞專區內，經財政部臺
    北關稅局（下稱臺北關稅局）人員以X 光檢查時發覺有異，
    乃會同內政部警政署航空警察局（下稱航警局）人員當場拆
    封後，發現其中95個黑色充電器內夾藏第三級毒品愷他命。
    嗣於受南亞公司委託之東運快遞股份有限公司人員李智強將
    上開包裹交予上大郵通股份有限公司之快遞人員，依該包裹
    上載收件地址運送，並由甲○○於96年12月18日下午5 時27
    分許，在上開收件地址領收後，正搬運上開包裹至其所使用
    之車號AU-7338 號自小客車後車廂及後座之際，為埋伏員警
    當場查獲，並扣得前開由「龍哥」交甲○○供運輸第三級毒
    品愷他命聯絡用之0000000000號行動電話（含易付卡SIM 卡
    一張）及甲○○所有用以聯絡快遞收受包裹之0000000000號
    行動電話（含SIM卡一張）各一具。
三、案經內政部警政署航空警察局移請臺灣桃園地方法院檢察署
    檢察官偵查起訴。
    理  由
壹、程序方面：
一、按被告以外之人於偵查中向檢察官所為之陳述，除顯有不可
    信之情況者外，得為證據，刑事訴訟法第159條之1第2 項定
    有明文。此乃因檢察官訊問證人、鑑定人等被告以外之人時
    ，均能遵守法律規定而不致違法取供，並令具結，可信性極
    高，為兼顧理論與實務而設。故被告、辯護人如主張證人於
    偵查中所為證言顯有不可信之情形者，本乎當事人主導證據
    調查原則，自應負舉證責任，否則，被告以外之人向檢察官
    所為之陳述，毋庸另為證明，即得作為認定被告犯罪之證據
    。查證人即共同被告甲○○、乙○○於偵查中之供證，業經
    檢察官依法令其具結，而被告或辯護人復未指出並證明各該
    證言有何顯不可信之情況，且無其他事證足資認定其等於檢
    察官訊問時有受違法取供情事，得作為本案之證據，合先敘
    明。
二、次按被告以外之人於審判外之陳述，雖不符前四條之規定，
    而經當事人於審判程序同意作為證據，法院審酌該言詞陳述
    或書面陳述作成時之情況，認為適當者，亦得為證據；當事
    人、代理人或辯護人於法院調查證據時，知有第159條第1項
    不得為證據之情形，而未於言詞辯論終結前聲明異議者，視
    為有前項之同意；刑事訴訟法第159條之5定有明文。證人李
    智強、甘暄羽於警詢中所為之陳述，雖屬傳聞證據，惟檢察
    官、被告及其辯護人於原審及本院均表示無意見而不予爭執
    ，且迄至言詞辯論終結前亦未再聲明異議，本院審酌上開證
    據資料製作時之情況，尚無違法不當或證明力明顯過低之瑕
    疵，亦認以之作為證據，應屬適當。
貳、實體方面：
一、訊據被告甲○○固坦認於前揭時地收受上開包裹及包裹內夾
    藏第三級毒品愷他命之事實，被告乙○○則坦承上開包裹係
    由甲○○收受後擬再轉交予伊之事實，惟二人均矢口否認有
    何私運、運輸第三級毒品愷他命之犯行。甲○○辯稱：伊僅
    係因乙○○稱其家中平日無人在家，始同意代其收受上開包
    裹，其並不知該包裹內為何物，若伊事先知悉係毒品，自不
    可能代收該包裹云云。乙○○則辯稱：伊僅係介紹「龍哥」
    至大陸廣州購買充電器，但對於「龍哥」將愷他命夾藏於充
    電器後快遞來臺乙事，事前完全不知情，係至97年3月 間詢
    問「龍哥」後始知此事云云。
二、經查：
  (一)上開將第三級毒品愷他命先以透明夾鍊袋及錫箔紙由內而外
    裹藏於95個黑色充電器內，再各以95個小紙盒、8 個中型紙
    箱及4個大紙箱分裝包裹，並在上開包裹上記載收件人為「
    甲○○」、地址「臺南市○○街45號」、電話「0000000000
    」、貨物品名「充電器4箱」等資料後，於96年12月17 日之
    某時，自中國大陸透過不知情之南亞公司，以航空快遞包裹
    之方式運送來臺，並於96年12月18日凌晨2 時10分許，抵達
    桃園國際機場貨運站遠雄快遞專區內，嗣經臺北關稅局人員
    以X 光檢查時發覺有異，乃會同航警局人員當場拆封後，經
    以試劑初步檢驗確認包裹內所有95個充電器內，均夾藏第三
    級毒品愷他命，因而查獲等情，有證人李智強於警詢時之證
    述、航警局安全檢查隊X 光檢查儀注檢貨物報告表、派件存
    根聯、交通部民用航空局航空醫務中心傳真及其附件存卷（
    第30799 號偵查卷第12、24、25、26、29頁）暨查獲過程光
    碟1片足資佐證，自堪以認定。
  (二)又本件查扣疑似第三級毒品愷他命之白色粉末，經送請內政
    部警政署刑事警察局以氣相層析質譜分析法及核磁共振分析
    法鑑定結果，認均含有第三級毒品愷他命成分，驗前總毛重
    23公斤224公克，驗前純質淨重22公斤439點38公克，純度則
    為97﹪，取樣0.45 公克鑑定（驗餘純質淨重22公斤438點93
    公克），有該局96年12月27日刑鑑字第0960192794號鑑定書
    可參（同上偵查卷第81頁），堪認甲○○所收受之上開包裹
    內確係夾藏第三級毒品愷他命。
  (三)復東運快遞股份有限公司將上開包裹交予上大郵通股份有限
    公司快遞人員，將該包裹運送至上載收件地址，甲○○領取
    後正搬運至其所有AU-7338 號自小客車之際，即為埋伏員警
    當場查獲等情，為甲○○坦認在卷，並經原審勘驗查獲過程
    光碟屬實，製有勘驗筆錄可憑（原審第13 4號卷第85至95頁
    ）。
  (四)據甲○○於偵審中供證稱：上開包裹係乙○○在中國大陸介
    紹伊認識之「龍哥」請伊代收後，再轉交給乙○○，伊係因
    乙○○之拜託，始同意代收，又本案事發前約4天或1週，乙
    ○○曾從中國大陸以5858號電話通知伊代收此次包裹，乙○
    ○並於96年12月16日晚上11時7 分，再次以上開5858號電話
    通知伊，另「龍哥」當初曾交付伊一張0000000000號易付卡
    ，要伊收到包裹以該易付卡電話向他們回報，伊此次收到包
    裹後，航警局警員叫伊撥打5858號電話，接通後係乙○○接
    聽的，伊即向乙○○說包裹已收到了，並詢問要把包裹送去
    何處，乙○○答以要伊送去他臺南市的家中等語（第30799
    號偵查卷第6、52、89、90頁、第14416號偵查卷第134至136
    頁、原審第134號卷第12、190至201頁，及本院98年1月22日
    準備程序筆錄、同年2月5日審判筆錄），及乙○○於偵查、
    原審中供證稱：當初「龍哥」要其找一個人頭代收包裹，原
    本說要寄至其住處，為其拒絕，其乃將甲○○介紹給「龍哥
    」，又其在大陸曾以5858號電話與被告聯絡，告知他說「龍
    哥」要他把充電器的電池送去其住處，屆時會有人來拿等語
    （第14416號偵查卷第140頁、原審第134號卷第120頁）；可
    見被告二人就甲○○係在中國大陸經由乙○○之介紹而認識
    「龍哥」，甲○○並同意代收由「龍哥」自中國大陸寄送來
    臺之包裹，且於代收後轉送乙○○家中，及乙○○於上開包
    裹交寄來臺前，曾自中國大陸以5858號電話與「龍哥」交付
    甲○○使用之易付卡0000000000號行動電話聯繫乙節互核相
    符。復上開0000000000號行動電話於96年12月2 日中午12時
    23分、同年月3 日下午7時37分、同年月16日晚上11時7分及
    查獲當日（同年月18日）下午6時40分、下午6時44分、下午
    6時48分間，確有與上開5858號電話通聯情形，此有0000000
    000號行動電話通聯紀錄在卷可憑（第30799號偵查卷第84頁
    ）。雖甲○○上開所述乙○○曾於事發前約4天或1週，以58
    58號電話通知伊等語，與上揭通聯紀錄不盡相符，惟此應係
    其記憶上之時間誤差，與一般人恆因時間流逝而記憶減弱之
    常情相符。另乙○○雖否認其曾於96年12月16日晚上11時7
    分，以5858號電話撥打甲○○所持用之0000000000號行動電
    話，及甲○○為警查獲後撥打5858號電話係其接聽乙節。惟
    乙○○於警詢時已供稱：5858號電話SIM 卡是「龍哥」交給
    伊使用，伊係該門號之實際使用人（第14416號偵查卷第194
    頁），與其女友甘暄羽於警詢時證稱：伊於96年11月15日至
    25 日、12月2日至18日均係撥打5858號電話聯絡乙○○，均
    是由乙○○直接接聽，從未有他人先接再轉給乙○○之情形
    等語（第14416 號偵查卷第180、183頁反面），及甘暄羽所
    使用之0000000000號行動電話於96年11月15日至25日、12月
    2 日至18日間確有每日與5858號電話通聯情形相符（通聯紀
    錄，第14416 號偵查卷第71、72頁）。又甲○○於原審結證
    稱：伊之前在96年8、9月及10、11月間各送1 次充電器包裹
    至乙○○家，伊兩次收到包裹後都馬上與乙○○取得聯繫，
    告知伊已收到包裹，乙○○回覆要伊馬上送過去，伊依指示
    送過去時，兩次都有人收等語（原審第134號卷第190至195
    頁），核與證人甘暄羽及乙○○母親葉薛春於原審結證稱：
    甲○○曾寄放包裹至其家中，兩人均各代收1次等語吻合（
    原審第134號卷第126、133 頁）。再參以甲○○證稱其收受
    乙○○所交付其上載有「龍哥」所自稱本名及電話之名片後
    ，即於該名片右上角概略註明乙○○住處，足認乙○○就上
    開包裹由「龍哥」自中國大陸以航空快遞包裹之方式運送來
    臺，指定由甲○○受領一事，自有相當之參與。
  (五)又乙○○於偵查中供證：原本「龍哥」說要將包裹寄至伊住
    處，伊說不行，因伊家中無人在家，不知要如何代收，伊乃
    依「龍哥」之請求，替他尋找一個人代收，於是找了甲○○
    ，把他介紹給「龍哥」等語（第14416號偵查卷第140頁），
    惟其所述係因家中無人始未代收包裹乙節，與甲○○上開於
    原審供證：伊之前二次代收包裹後，送至乙○○住處時，均
    有人收受等語不符，且乙○○自承：其母親並無工作，又其
    曾先後於96年8、9月及10、11月間，自大陸打電話回家，要
    求其母親或同居女友出面代為收受甲○○所轉送「龍哥」寄
    去之包裹等語（原審第134 號卷第168至170頁），況其女友
    甘暄羽前即以0000000000號行動電話與其聯絡，已如上述，
    尚無其所述家中無人代收包裹或無法聯絡之情形。洵見乙○
    ○對於「龍哥」日後將自大陸寄送回臺灣之「充電器」內容
    亦早有懷疑，蓋若為正常普通之包裹，友人間相互幫忙代為
    收取，洵屬人情之常，何以編織「家中無人代收」為托詞。
    再者，乙○○倘確僅止於介紹甲○○與「龍哥」認識，對於
    渠等間如何約定寄收包裹毫不知情，則乙○○究係如何知悉
    「龍哥」所交予甲○○用以聯絡收受包裹之0000000000號行
    動電話，並進而以其持用之5858號電話與甲○○聯絡代收包
    裹乙事。參以乙○○年逾40，長年在外經營生意，依其社會
    歷練與常識，焉能就「龍哥」須找人頭收受包裹一事已有懷
    疑卻仍絲毫不起戒心？詎乙○○非但絲毫不加設防，反容任
    自己所介紹予「龍哥」以擔任「人頭」之甲○○收受包裹後
    ，再自中國大陸以電話聯繫不知情家人代為轉收甲○○所收
    受之包裹，並將該包裹任由「龍哥」在臺灣之小弟取走？如
    此行徑，謂其不知包裹內容夾藏毒品，孰能置信？況徵諸我
    國毒品危害防制條例對於運輸第三級毒品，依該法第4條第3
    項規定之刑度，係處5年以上有期徒刑，得併科新臺幣500萬
    元以下之罰金，刑責甚重，從事運輸毒品者莫不小心行事，
    以免事跡敗露而遭查獲。以甲○○先出面收受「龍哥」自中
    國大陸所寄送之航空快遞包裹後，再由甲○○迂迴轉送至乙
    ○○位於臺南市○○路住處家中，之後方由「龍哥」在臺灣
    之小弟接應取走等情節觀之，顯見乙○○及「龍哥」就本件
    私運毒品愷他命入境來台事宜，事先顯然經過縝密之安排及
    計畫，並具有共同運輸第三級毒品愷他命及私運管制物品進
    口之犯意聯絡及行為分擔，以完成整個私運第三級毒品愷他
    命入境之犯行。倘非乙○○明知該包裹內確實藏有法所不容
    之第三級毒品愷他命而為躲避查緝，又何以不堂而皇之逕由
    「龍哥」自大陸直接寄送至自己住處即可？反係要甲○○先
    行代收後再行轉送至乙○○家中？益徵乙○○空言否認不知
    包裹內夾藏第三級毒品愷他命云云，要係推諉卸責之詞，不
    足採信。
  (六)依甲○○於原審供證稱：伊與「龍哥」僅於96年6 月間在中
    國大陸有過一面之緣，且於當日喝酒後離開，對「龍哥」並
    無印象、亦不想再跟「龍哥」聯絡云云（原審第134 號卷第
    198 頁），可見其與「龍哥」素無交情，在此雙方並無任何
    信賴基礎，且甲○○年逾40歲，並自承擔任司機工作，可見
    其應具有相當豐富之社會閱歷、經驗及判斷力，竟對於初次
    謀面且真實姓名年籍均不詳之「龍哥」不自行收受而託其代
    為領取包裹時，本應心生疑問，更加謹慎行事，但被告卻未
    向「龍哥」進一步詢問相關細節，即貿然允諾代為收受包裹
    ，已與常情有違。其次，甲○○若僅係為「龍哥」代收並轉
    送包裹，縱為確認包裹已否為甲○○所收受，又何需「龍哥
    」如此大費周章，除事先委託乙○○特別攜帶其上記載「蕭
    煜龍」及其電話「0000000000000000」之名片親自送予甲○
    ○外，更另行提供0000000000號易付卡予甲○○，以專供回
    報快遞包裹收受情形？亦甚可疑。況甲○○為警查獲後，固
    曾以「龍哥」所交付0000000000號手機撥打5858號電話詢問
    究應將本件包裹送至何處，並於電話接通後即稱「『阿安』
    ，這次包裹我有收到了，你要把包裹收去哪裡？」（第1441
    6號偵查卷第135頁）。惟依甲○○所供，收取本次包裹前，
    乙○○曾自中國大陸打電話表示要寄「衣褲」與伊，而未提
    及同時要寄送充電器。然細譯本件由甲○○所親自簽立之派
    件存根聯（第30799 號偵查卷第26頁），其上除有甲○○之
    姓名、聯絡電話、地址外，僅有空運之遞送種類及充電器4
    箱之品名，則在寄件人資料空白之情況下，甲○○又係憑藉
    何等客觀資料以認定本件貨物確係5858號電話持有人「阿安
    」所寄送？又何以於該電話接通後直接逕以乙○○之綽號「
    阿安」而為稱呼？在在均與事理常情有悖。顯見甲○○主觀
    上即已預見該包裹內可能藏放毒品，竟仍願甘冒遭警查獲之
    風險，而以此事實之發生不違背其本意之運輸第三級毒品走
    私入境之不確定故意，受「龍哥」所託代收夾藏於上開充電
    器包裹內之第三級毒品愷他命，堪以認定。是甲○○辯稱不
    知上開包裹內夾藏毒品云云，顯屬事後卸責之詞，亦委無足
    取。
  (七)被告乙○○之辯護人辯護意旨雖以：甲○○先稱本次代收包
    裹事前事後均係「龍哥」與之聯絡，事後卻又翻異改稱係與
    乙○○聯絡，足見甲○○係因「龍哥」並未到案，為圖免己
    罪而將責任均推卸予乙○○，其所為供述殊堪質疑云云。惟
    查甲○○於原審以證人身分具結所為對共同被告乙○○不利
    之證述，非但核與乙○○所自承5858電話確係「龍哥」交予
    伊使用相符，更有前開0000000000與該5858門號手機於查獲
    前後之雙向通聯紀錄可稽，如上述，自已有相當之補強。又
    甲○○於警詢時先係供稱：上開包裹係「龍哥」自中國大陸
    寄送予伊等語，於同日警詢時復供稱：係『龍哥』告知伊領
    取上開包裹之後，直接轉送至乙○○住處等語，並參以甲○
    ○、乙○○均不否認上開夾藏愷他命之包裹確係「龍哥」自
    中國大陸寄送予甲○○代收，則甲○○於警詢初始供稱係「
    龍哥」要伊代收，嗣於原審供證稱係乙○○要伊代收，尚無
    違背常情之處。辯護意旨執此質疑甲○○之供證前後矛盾云
    云，尚無足取。
  (八)再者，證人葉薛春固亦於原審時結證稱：乙○○均未打電話
    回來交代說甲○○要來寄放東西云云，惟此部分之證述，顯
    與乙○○於原審時所供：「龍哥打完電話以後，我就打電話
    回家問我媽媽被告（指甲○○）有無送東西過來，我說如果
    有送到的話，等一下自然會有龍哥的人來拿，你就讓他拿走
    」等語不符，衡以乙○○與證人葉薛春具母子情誼、乙○○
    所涉刑責之重，證人葉薛春上開所為證述實不無迴護之虞，
    難期為真實完全之陳述，是就其上開所證，亦不足為乙○○
    有利認定之依據。
  (九)另原審勘驗本件查獲經過之光碟結果，甲○○雖於警方告知
    其所代收之包裹經安檢後發現夾藏毒品時，雖先是表情驚訝
    而稱「啊」，之後再以臺語稱「夭壽」，伊會被他害死，甚
    且跌坐在地而稱「我會死」等語，有勘驗筆錄在卷可稽（原
    審第134 號卷第85至95頁）。惟衡酌本次查獲經過，甲○○
    於埋伏員警上前逮捕時，即先對警佯稱伊係為一個在大陸姓
    簡的簡先生代收貨物，伊既非貨主、更未將貨物搬去何處；
    之後經警告以所涉罪嫌及相關法律權利後，仍可從容應對而
    向警方表示：「你們也讓我把門鎖一下」、「我不會走啦，
    你放心啦」等語；對於警方對其所詢各項收取包裹之細節問
    題，非但應答流利，甚且尚仍以「大陸簡先生」而掩護「龍
    哥」或乙○○，凡此種種，均足認甲○○之所以會有前開表
    情訝異、低呼「夭壽」或跌坐在地之各種情緒反應，無非僅
    係對於自己未來所將面臨之刑事追訴責任感到茫然無助所致
    ，要難資為甲○○不知情之有利認定，附此敘明。
  (十)此外，復有自願受收搜索同意書、應扣押物之證明書、通聯
    調閱查詢單、旅客入出境紀錄查詢、派件明細表、臺北關稅
    局扣押貨物/ 運輸工具收據及搜索筆錄、進口快遞貨物簡易
    申報單在卷可參，並有前述扣案之第三級毒品愷他命、充電
    器、行動電話及紙箱可資佐證。本件事證已臻明確，被告甲
    ○○、乙○○共同私運、運輸第三級毒品愷他命之犯行，洵
    堪認定，應予依法論科。
三、按愷他命係毒品危害防制條例第2 條第2 項第3 款所列管之
    第三級毒品，且係行政院依懲治走私條例第2 條第4 項公告
    之「管制物品及其數額」甲項第4 款所列之管制進出口之物
    品。是被告甲○○、乙○○自中國大陸私運管制進口之物品
    愷他命進入臺灣，均係犯毒品危害防制條例第4條第3項之運
    輸第三級毒品罪及懲治走私條例第12條、第2條第1項之準私
    運管制物品進口罪。被告乙○○與「龍哥」就前揭運輸及私
    運管制物品第三級毒品愷他命之犯行，有犯意聯絡及行為分
    擔，均為共同正犯。被告甲○○係以已預見乙○○、「龍哥
    」不自行領取上開包裹內可能藏放毒品，仍以收受運輸第三
    級毒品走私入境臺灣之事實發生不違背其本意之不確定故意
    ，而與乙○○、「龍哥」間有運輸、私運第三級毒品愷他命
    入境我國之犯意聯絡，亦屬共同正犯。又「龍哥」與被告乙
    ○○共同利用不知情之南亞公司委託亦不知情之東運公司將
    上開包裹交予同為不知情之上大郵通公司之快遞人員運輸第
    三級毒品愷他命之行為，為間接正犯。復被告二人以一私運
    行為，同時觸犯毒品危害防制條例第4條第3項之運輸第三級
    毒品罪及懲治走私條例第12條、第2條第1項之準私運管制物
    品進口罪，為想像競合犯，應依刑法第55條規定從一重之運
    輸第三級毒品罪處斷。
四、原判決對被告二人予以論科，固非無見。惟查被告甲○○自
    96年6 月15日入境至同年12月18日為警查獲前，均未再出境
    ，且遍觀全卷，亦無證據足資證明其對於「龍哥」如何將愷
    他命夾藏於上開充電器包裹內知悉並有參與之行為，原判決
    遽認被告甲○○係以確定之故意，而與被告乙○○、「龍哥
    」間有運輸、私運第三級毒品愷他命入境我國之犯意聯絡，
    與卷證資料不符，致所認定之犯罪事實仍與實情有間，自有
    未合。是被告等上訴意旨猶執陳詞，否認犯罪，雖無理由，
    惟原判決既有上述可議之處，自應由本院予以撤銷改判。爰
    審酌被告二人均正值青壯之年，不思正途工作，竟參與或分
    擔私運毒品愷他命入境之行為，渠等所運輸之第三級毒品愷
    他命毛重高達23公斤224 公克，數量非微，情節非輕，可能
    危害社會秩序甚鉅，惟因及時查獲尚未造成重大危害，及被
    告二人非處於上游主導如何運輸寄件毒品之地位，而僅係處
    於下游執行收受包裹之角色，暨渠等犯罪後之態度等一切情
    狀，各量處被告二人有期徒刑柒年。
五、另按毒品危害防制條例第2條第2項規定，毒品依其成癮性、
    濫用性及對社會危害性分為四級，並就製造、運輸、販賣、
    意圖販賣而持有、以非法方法使人施用、引誘他人施用及轉
    讓等不同品項毒品之行為，分別定其處罰。至施用或持有第
    三、四級毒品，因其可罰性較低，故予除罪化，僅就施用及
    持有第一、二級毒品科以刑罰。惟鑑於第三、四級毒品均係
    管制藥品，特於同條例第11條之 1明定無正當理由，不得擅
    自持有；第18條第 1項後段復規定查獲之第三、四級毒品，
    無正當理由而擅自持有者，沒入銷燬之。從而，依同條例第
    18 條第1項後段應沒入銷燬之毒品，專指查獲之施用、持有
    第三、四級毒品而言；倘係查獲之製造、運輸、販賣、意圖
    販賣而持有、以非法方法使人施用、引誘他人施用或轉讓之
    第三、四級毒品，既屬同條例相關法條明文規定處罰之犯罪
    行為，即非該條項應沒入銷燬之範圍。又同條例第19條第 1
    項所定「供犯罪所用或因犯罪所得之物」，係指犯第 4條至
    第9條、第12條、第13條或第14條第 1項、第2項之罪所用或
    所得之物，不包括毒品本身在內，自不得為第三、四級毒品
    之沒收依據（以犯第4條第3項販賣第三級毒品罪為例，其供
    犯罪所用之物，當指「供販賣第三級毒品所用之物」而言；
    第三級毒品本身為販賣之標的，為遂行販賣該毒品使用之物
    ，始屬「供犯罪《犯第4條第3項之販賣第三級毒品罪》所用
    之物」，其理至明）。同條例對於查獲之製造、運輸、販賣
    、意圖販賣而持有、以非法方法使人施用、引誘他人施用及
    轉讓第三、四級毒品之沒收，並無特別規定，如其行為已構
    成犯罪，則該毒品即屬不受法律保護之違禁物，應回歸刑法
    之適用（最高法院95年度台上字第911 號判決意旨參照）。
    是如附表編號1之愷他命，係屬違禁物，應依刑法第38條第1
    項第1款規定宣告沒收。又如附表編號2至11之物品，其中充
    電器、小型紙盒、中型紙箱、大紙箱、錫箔紙、夾鍊袋，係
    用以包裝、運輸毒品之工具，為共犯「龍哥」所有供本件犯
    罪所用之物，行動電話2 具，則分別係「龍哥」所有交予被
    告甲○○所用，及被告甲○○所有，業據被告甲○○供明在
    卷，均係用以供被告等共犯本件共同運輸第三級毒品愷他命
    聯繫所用之物，爰應依毒品危害防制條例第19條第1 項之規
    定，併予宣告沒收（卷附扣押物品清單雖未記載有上開小紙
    盒、中型紙箱、錫箔紙等物，然被告甲○○為警查獲時，確
    已扣得上開用以夾藏運送愷他命之各該紙盒紙箱，有卷附查
    獲照片及查獲過程錄影光碟在卷可佐，堪認上開物品均已扣
    案，僅漏未於扣案物品清單記載。又因本件查獲夾藏毒品之
    每一充電器內，或係夾藏2包、或係夾藏3包由內而外各以夾
    鍊袋及錫箔紙包裹之愷他命等情，有原審公務電話紀錄可佐
    ，應認各有191 個夾鍊袋及191張錫箔紙【計算式：（95－1
    ）×2＋3＝191 】）。又上開夾鍊袋、錫箔紙、充電器及小
    型紙盒等物，乃因承辦之治安機關疏未一併予以扣案，如於
    宣告沒收之時，仍併予諭知「如全部或一部不能沒收時，追
    徵其價額」，對於被告二人，顯不公平，爰不為「如全部或
    一部不能沒收時，追徵其價額」之諭知（最高法院97年度臺
    上字第3247號判決意旨參照）。另0000000000號之行動電話
    易付卡SIM卡，其申辦人係南屏電信股份有限公司（第30799
    號偵查卷第83頁），非屬「龍哥」或被告甲○○、乙○○所
    有，自難逕依毒品危害防制條例第19條第1 項規定予以沒收
    （最高法院94年度臺上字第4265號判決意旨參照），均附此
    敘明。
據上論斷，應依刑事訴訟法第三百六十九條第一項前段、第三百
六十四條、第二百九十九條第一項前段，毒品危害防制條例第四
條第三項、第十九條第一項，懲治走私條例第二條第一項、第十
一條，刑法第十一條、第二十八條、第五十五條、第三十八條第
一項第一款，判決如主文。
本案經檢察官李月治到庭執行職務。
中    華    民    國    98    年    2     月    19    日
                  刑事第二十一庭審判長法  官  蘇隆惠
                                      法  官  曾家貽
                                      法  官  楊力進
以上正本證明與原本無異。
如不服本判決，應於收受送達後10日內向本院提出上訴書狀，其
未敘述上訴之理由者並得於提起上訴後10日內向本院補提理由書
（均須按他造當事人之人數附繕本）「切勿逕送上級法院」。
                                      書記官  楊麗娟
中    華    民    國    98    年    2     月    19    日
附表：
┌────┬────────────────────┐
│  編號  │               內容                     │
├────┼────────────────────┤
│   1.   │第三級毒品愷他命（驗後純質淨重22公斤438 │
│        │點93公克）                              │
├────┼────────────────────┤
│   2.   │充電器95個（供運輸毒品使用）            │
├────┼────────────────────┤
│   3.   │充電器1個                               │
├────┼────────────────────┤
│   4.   │小型紙盒95個（供運輸毒品使用）          │
├────┼────────────────────┤
│   5.   │小型紙盒1個                             │
├────┼────────────────────┤
│   6.   │中型紙箱8個                             │
├────┼────────────────────┤
│   7.   │大型紙箱4個                             │
├────┼────────────────────┤
│   8.   │錫箔紙191張                             │
├────┼────────────────────┤
│   9.   │夾鍊袋191個                             │
├────┼────────────────────┤
│   10.  │門號0000000000號行動電話1具（不含SIM卡）│
├────┼────────────────────┤
│   11.  │門號0000000000號行動電話1具（含SIM卡）  │
└────┴────────────────────┘
附錄：本案論罪科刑法條全文
毒品危害防制條例第四條第三項：
製造、運輸、販賣第三級毒品者，處五年以上有期徒刑，得併科
新臺幣五百萬元以下罰金。
懲治走私條例第二條第一項：
私運管制物品進口、出口逾公告數額者，處七年以下有期徒刑，
得併科新臺幣二十萬元以下罰金。


司法院資訊處製作；財團法人民間司法改革基金會備份。
